30臺灣高雄地方法院民事裁定
109年度消債更字第81號
聲  請  人  賴紫婕（原名賴淑萍）
0000000000000000

0000000000000000

0000000000000000

上列當事人因消費者債務清理事件聲請更生，本院裁定如下：
    主  文
聲請人賴紫婕（原名賴淑萍）自中華民國一百零九年七月十四日
下午四時起開始更生程序。
命司法事務官進行本件更生程序。
    理  由
一、聲請意旨略以：伊無力清償債務，曾依消費者債務清理條例
    向台新商業銀行提出前置協商方案成立，約定自民國100年3
    月起，分72期，利率0％，每月清償新臺幣（下同）5,000元
    ，然未曾繳款。因聲請人有不能清償債務或有不能清償之虞
    ，復未經法院裁定開始清算程序或宣告破產，爰聲請更生等
    語。
二、按債務人不能清償債務或有不能清償之虞者，得依本條例所
    定更生或清算程序，清理其債務。債務人無擔保或無優先權
    之本金及利息債務總額未逾12,000,000元者，於法院裁定開
    始清算程序或宣告破產前，得向法院聲請更生。法院開始更
    生程序之裁定，應載明其年、月、日、時，並即時發生效力
    。法院裁定開始更生或清算程序後，得命司法事務官進行更
    生或清算程序，必要時得選任律師、會計師或其他適當之自
    然人或法人一人為監督人或管理人。消費者債務清理條例（
    下稱消債條例）第3條、第42條第1項、第45條第1項及第16
    條第1項分別定有明文。
三、經查：
  ㈠聲請人於100年3月間協商成立後未繳款，最大債權銀行台新
    銀行於100年4月報送毀諾（見卷第68頁台新銀行函），台新
    銀行固提出聲請人協商前之99年10月至12月薪資明細單，顯
    示其每月收入為24,278元至27,413元不等（見卷第69頁及反
    面），聲請人則稱協商成立後剛好離職、無收入等語（見卷
    第78頁），並提出勞工保險被保險人投保資料表為佐，顯示
    伊於100年1月31日退保後，同年4月19日再投保高雄市電信
    人員職業工會（見卷第79頁），另查100年度綜合所得稅則
    無申報及核定資料（見卷第91頁），堪認聲請人斯時工作及
    收入狀況非屬固定，無法持續支應必要生活開支及協商款項
    ，而確有不可歸責於己之事由，致履行原協商條件有所困難
    。
  ㈡次查，聲請人於106年至108年度申報所得分別為0元、0元、1
    ,500元，名下無財產，勞工保險於106年2月24日退保，另有
    台灣人壽1張保單扣除借款本息後之解約金2,149元。又聲請
    人患有雙側腕隧道症候群、下背痛、頸椎關節疾患等症，自
    陳聲請更生前2年內工作均屬兼職性質、無固定，108年8月1
    日起於金勻有限公司工作，以時薪計，自陳每月可得薪資18
    ,000元，而據金勻有限公司函覆之薪資明細所載108年8月至
    109年2月之每月薪資依序為15,000元、12,160元、13,800元
    、14,400元、13,350元、9,360元、13,416元，未領取社會
    局補助，未婚、無子女等情，有財產及收入狀況說明書（卷
    第5至7頁）、財團法人金融聯合徵信中心前置協商專用債權
    人清冊（卷第12至13頁）、勞工保險被保險人投保資料表（
    卷第14頁）、財政部高雄國稅局106年及107年度綜合所得稅
    各類所得資料清單及總歸戶財產查詢清單（卷第15至17頁）
    、戶籍謄本（卷第18頁）、高雄市政府社會局社會福利資訊
    料查詢表（卷第30至32頁）、薪資明細表（卷第34頁、第45
    頁）、債權人清冊（卷第37至39頁）、信用報告（卷第41頁
    ）、商業保險投保資料查詢結果表（卷第47頁）、診斷證明
    書（卷第56頁）、台灣人壽保險股份有限公司函（卷第67頁
    ）、108年度稅務電子閘門財產所得調件明細表（卷第76頁
    ）、臺南市政府社會局函（卷第77頁）在卷可參。本院審酌
    上情，其自陳每月薪資18,000元皆高於上開薪資資料所示收
    入，認為核算聲請人目前償債能力之基礎以每月18,000元為
    基準。
  ㈢關於聲請人個人日常必要支出部分，聲請人陳稱其租屋居住
    ，每月房租4,500元以現金給付（房東不願給收據），未領
    取租金補助，有房屋租賃契約書及高雄市政府都市發展局函
    在卷可稽（卷第51至54頁、第33頁）。按債務人必要生活費
    用，以最近一年衛生福利部或直轄市政府所公告當地區每人
    每月最低生活費一點二倍定之，消債條例第64條之2第1項定
    有明文。本院參酌衛福部社會司所公告109年度高雄市最低
    生活費標準為13,099元。又該最低生活費用之標準，係照當
    地最近1年平均每人消費支出60％，依其基準之家庭收支調查
    報告調查表格式所示有關經常性支出之調查項目，其原即包
    括利息支出、食品、衣著、房租及水費、電費、醫療保健、
    交通、娛樂、教育等基本生活需求。本院認在聲請人並無特
    殊需求，應以此最低生活費之1.2倍即15,719元認係其個人
    必要生活費用。
  ㈣至扶養費支出部分，聲請人主張扶養母親，每月扶養費1,000
    元等語。按直系血親相互間，互負扶養之義務，民法第1114
    條第1款定有明文。查聲請人母親王麗琴為50年生，106年至
    108年度申報所得均為0元，名下無財產、無勞保投保資料、
    亦無請領任何勞保給付津貼及社會局補助等情，有戶籍謄本
    、勞動部勞工保險局函、高雄市政府社會局社會福利資訊料
    查詢表、稅務電子閘門財產所得調件明細表及勞保局電子閘
    門投保紀錄附卷可憑（卷第44頁、第63至66頁、第75頁、第
    77頁）；聲請人陳稱「母親再婚後幾無聯絡往來」、「每月
    非固定給錢，只有缺錢打電話要我給錢約1,000元至3,000元
    」及「母親都是透過妹妹跟我說，錢也是拿給妹妹轉交，無
    法提出任何證明」等語（見卷第35至36頁、第78頁），而王
    麗琴之子女即聲請人及賴品卉（見卷第55頁家族系統表），
    本院認聲請人母親無所得財產，聲請人主張每月負擔母親扶
    養費即以其自陳1,000元為度。
  ㈤綜上所述，以聲請人現每月收入18,000元為其償債能力基準
    ，扣除個人必要生活費15,719元及母親扶養費1,000元後，
    餘1,281元，而聲請人目前負債總額為2,331,315元（參聯徵
    中心債權人清冊，包含：第一銀行、台北富邦銀行、兆豐銀
    行、花旗銀行、渣打銀行、新光銀行、遠東銀行、永豐銀行
    、玉山銀行、凱基銀行、台新銀行、中國信託銀行、摩根聯
    邦資產公司、萬榮行銷公司），扣除台灣人壽保險解約金2,
    149元，以聲請人自陳每月可清償7,000元（卷第36頁）計算
    ，需約28年【計算式：（2,331,315－2,149）÷7,000÷12≒27.
    7】始能清償完畢，應認其已不能清償債務。此外，聲請人
    無擔保或無優先權之債務總額未逾12,000,000元，且無消債
    條例第6條第3項、第8條或第46條各款所定駁回更生聲請之
    事由存在，則聲請人聲請更生為有理由，應予准許，爰命司
    法事務官進行本件更生程序。
四、依消債條例第11條第1項、第45條第1項，裁定如主文。
中　　華　　民　　國　　109 　年　　7 　　月　　14　　日
                  民事庭　法　官  　賴寶合
以上正本係照原本作成。
本裁定不得抗告。
中　　華　　民　　國　　109 　年　　7 　　月　　14　　日
                          書記官    胡美儀